【裁判字號】    91,自,222
【裁判日期】    921031
【裁判案由】    殺人未遂
【裁判全文】
臺灣高雄地方法院刑事判決                          九十一年度自字第二二二號
    自  訴  人  乙○○
    兼反訴被告
    自訴代理人  甲○○律師
                庚○○律師
                戊○○律師
    被      告  丑○○
    兼 反訴 人
    選任辯護人  徐豐明
右列被告因殺人未遂案件及反訴被告因殺人未遂案件，經自訴人提起自訴及反訴人提
起反訴，本院判決如左：
    主  文
丑○○傷害人之身體，處有期徒刑伍月，如易科罰金，以參佰元折算壹日。
乙○○無罪。
    事  實
一、丑○○係壬○○○（被訴教唆傷害部分，業經乙○○撤回自訴）之女婿，乙○○
    係壬○○○之鄰居，緣於民國九十一年四月二十日晚間，乙○○因不滿壬○○○
    家中所豢養之狗無故亂叫，持鐵椅毆打壬○○○受傷，丑○○因而心生不滿，竟
    基於普通傷害之故意，於九十一年四月二十二日下午六時許，在高雄縣大寮鄉○○村○○路九十七之十號乙○○所經營之廢鐵場內，趁乙○○在廢鐵場內秤廢鐵
    ，即持不詳之人所有之木棍一支毆打乙○○，致乙○○受有頭部外傷及前額撕裂
    傷五˙○Ｘ○˙五公分、左前臂挫傷併尺骨骨折及橈骨脫位之傷害。
二、案經乙○○提起自訴。
    理  由
壹、自訴部分：
一、訊據被告丑○○固坦承於前揭時、地持木棍毆打自訴人乙○○之事實，惟矢口否
    認有何傷害之犯行，辯稱：當天伊岳母壬○○○出院返家，伊去岳母家載伊妻子
    回家時，見乙○○在廢鐵場旁，乃上前與乙○○商談和解事宜，未料雙方一言不
    合，乙○○即從廢鐵場內拿出鐵條毆打伊，為了自衛，伊才在路旁撿拾木棍反擊
    云云。經查：自訴人乙○○係因被告丑○○之毆打，致受有頭部外傷及前額撕裂
    傷五˙○Ｘ○˙五公分、左前臂挫傷併尺骨骨折及橈骨脫位之傷害等情，已據自
    訴人乙○○於本院調查時指述綦詳，並有聖若瑟醫院九十一年四月二十九日（九
    一）聖傷字第○○二四號驗傷診斷書一紙及扣案之木棍一支可資佐證。且就本件
    事發經過，據自訴人指稱：伊在廢鐵場內幫客戶己○○○夫婦秤廢鐵時，被告丑
    ○○即持木棍朝伊頭部揮打，伊立刻舉起左手阻擋，鄰居李春吉、丁○○立刻過
    來將丑○○手中之木棍搶走，當時有二位婦人即梁吳昭英及辛○○○在場目睹等
    語（見本院卷五一頁），核與證人即當時在附近聊天之鄰居丁○○於本院調查中
    具結證稱：事發當時伊坐在家門外之板凳上與李春吉聊天，丑○○站在其岳父癸○○家之鐵門外，乙○○騎機車經過癸○○家時，丑○○就閃到乙○○放廢鐵的
    空地內，伊覺得奇怪，就與李春吉跑過去看，見到丑○○手拿木棍，乙○○手上
    沒有拿東西，且已受傷流血，伊與李春吉二人立刻搶下丑○○手握之木棍，癸○○就將丑○○帶回家並拉下鐵門等語（見本院卷第五九、六○頁）；證人李春吉
    結證稱：當時伊與丁○○在聊天，聽見丁○○說那裡發生事情，伊回頭一看，見
    丑○○手拿木棍要揮打乙○○，伊與丁○○就跑去將丑○○手中之木棍搶下來，
    癸○○就把丑○○拉進屋內去，當時乙○○手上並沒有拿鐵條，且廢鐵場隔壁有
    一位婦人在場等語（見本院卷第六六、六七頁）；及證人梁吳昭英具結證稱：當
    時伊剛運動完在辛○○○的家門口與她聊天，看到乙○○彎腰在幫客人秤廢鐵，
    丑○○手拿木棍從後面打乙○○，伊很害怕就離開，辛○○○也進屋去了等語（
    見本院卷第一七四、一七五頁），就被告丑○○係趁自訴人乙○○在廢鐵場內秤
    廢鐵時，持木棍毆打乙○○，且自訴人乙○○於遭被告丑○○毆打之前，並未持
    鐵條攻擊被告等情之陳述，大致相符，是被告辯稱因自衛而持木棍反擊云云，顯
    係事後避重就輕之詞，無足採信。本案事證明確，被告傷害之犯行，應堪認定。
二、核被告丑○○所為，係犯刑法第二百七十七條第一項之傷害罪。自訴人雖認被告
    涉有殺人未遂罪嫌，惟按持木棍毆打人之頭部，是否有殺人之決意，原應參酌當
    時情況觀其行為之動機，視其下手之情形及砍向之部位，與受傷之輕重等等，以
    為綜合之判斷（最高法院七十七年度台上字第一○六九號判決參照）。經查，本
    件被告係因不滿自訴人毆打其岳母壬○○○，始一時衝動憤而持木棍毆傷自訴人
    ，是被告應無置自訴人於死之決意，再從上開自訴人所提出之聖若瑟醫院驗傷診
    斷書上所載自訴人之傷勢觀之，自訴人受傷之部位雖位於頭部，惟其傷痕僅為五
    ˙○Ｘ○˙五公分之撕裂傷，深度不深，顯見被告持木棍毆傷自訴人時並未用力
    ，且就左前臂挫傷併尺骨骨折及橈骨脫位之傷害部位，並非人體要害之處，受傷
    之部位及實際造成之傷害尚無生命危險之虞，又當日自訴人之頭部除前開一處撕
    裂傷外，並無其他傷害，足見被告於持木棍毆傷告訴人之頭部後，即無再持續對
    自訴人之頭部為擊打之行為，是被告並無殺人之犯意，其應係基於傷害之犯意為
    之，當可認定，自訴意旨認被告係犯刑法第二百七十一條第二項、第一項之殺人
    未遂罪，容有誤會，惟二者之基本事實既屬同一，本院爰變更該自訴法條。爰審
    酌被告丑○○前無犯罪紀錄，素行尚佳（此有臺灣高等法院被告全國前案紀錄表
    一份在卷可憑），又其係因不滿自訴人乙○○前因細故即毆打其岳母壬○○○成
    傷，始持木棍毆打自訴人乙○○，然卻致自訴人乙○○受有頭部、手臂等多處之
    傷害，及迄今尚未賠償自訴人所受損害等一切情狀，量處如主文所示之刑，並諭
    知易科罰金之折算標準。至於扣案之木棍，雖係被告持以毆打自訴人所用之物，
    然被告否認為其所有，且乏證據證明該扣案之木棍確係被告所有之物，又非違禁
    物，爰不另為沒收之諭知，附此敘明。
三、至於自訴人聲請傳訊證人己○○○，以證明被告丑○○係趁自訴人趁廢鐵時，持
    木棍毆打自訴人乙節，然經本院多次傳拘未到，且事實已臻明確，無再調查之必
    要，附此敘明
貳、反訴部份：
一、反訴意旨略以：反訴人丑○○之岳父母癸○○、壬○○○住於高雄縣大寮鄉寮潮
    村九十五之十一號，與反訴被告乙○○隔鄰而居，平日二家即因狗吠細故而有怨
    隙，於九十一年四月二十日，反訴人之岳父母家所豢養之狗因亂叫，引起反訴被
    告家人不滿，反訴被告即持鐵椅及長刀侵入反訴人岳父母家內，將反訴人之岳母
    壬○○○打得遍體鱗傷而住院，反訴人之妻即案外人劉小茹前去醫院看護，至同
    年四月二十二日下午五時許始出院返家，反訴人空手驅車前往岳母家欲接回妻子
    返回屏東縣東港鎮住所，於同日下午六時許，反訴被告乙○○見反訴人出現在岳
    母家附近路上，誤以為反訴人欲找其理論，二人因而發生口角，反訴被告即在其
    所經營之廢鐵工廠拿取一根鐵條欲毆打反訴人，反訴人見狀乃在路邊撿拾木棒一
    支以自衛，惟仍遭反訴被告以鐵條猛烈攻擊而受有右手挫傷及右上肢、右下肢擦
    挫傷之傷害，因認反訴被告乙○○涉犯刑法第二百七十一條第二項、第一項之殺
    人未遂罪嫌云云。
二、按「犯罪事實應依證據認定之，無證據不得認定犯罪事實」；「不能證明被告犯
    罪者，應諭知無罪之判決」，刑事訴訟法第一百五十四條第二項、第三百零一條
    第一項分別定有明文。又刑事訴訟法上所謂認定犯罪事實之證據，係指足以認定
    被告確有犯罪行為之積極證據而言，該項證據自須適合於被告犯罪事實之認定，
    始得採為斷罪資料；事實之認定，應憑證據，如未能發現相當證據，或證據不足
    以證明，自不能以推測或擬制之方法，以為裁判基礎，亦有最高法院二十九年上
    字第三一０五號、四十年臺上字第八六號判例足資參照。
三、本件反訴人丑○○自訴反訴被告乙○○涉犯殺人未遂之犯行，無非以其所提出之
    安泰醫院診斷證明書乙紙，及證人癸○○、子○○及丙○○之證述為其主要論據
    。然訊據反訴被告乙○○堅詞否認有何殺人未遂之犯行，辯稱：丑○○係趁伊低
    頭秤磅廢鐵時，持木棍毆打伊頭部，伊舉起左手抵擋，左手臂乃因此骨折，根本
    無法持持鐵條毆打丑○○等語。經查：
  (一)反訴人丑○○主張遭反訴被告乙○○毆打致受有前開傷害，固提出安泰醫院出具
    之診斷證明書（附於本院卷第二三頁）為憑，惟該紙診斷證明書，固可證明丑○○於九十一年六月二十三日門診時受有前開傷害，然尚難憑之即為該傷害必係乙○○所造成之推論，是自仍應佐以其他事證而為事實之認定。
  (二)本件係反訴人先行動手持木棍毆打反訴被告乙○○，反訴被告並未持鐵條毆打反
    訴人乙○○等節，已詳如前述，故反訴人指訴先遭反訴被告乙○○持鐵條毆打其
    右手及右腳云云，顯然不實，參以證人丁○○及李春吉見反訴人丑○○於右揭時
    、地持木棍毆打反訴被告乙○○時，在反訴被告乙○○之廢鐵場前之Ｔ字路口處
    搶下反訴人丑○○之木棍時，反訴人丑○○曾跌倒在路旁農地之籬笆處等情，業
    經證人丁○○與李春吉於本院調查中證述在卷（見本院卷第六二、六七頁），核
    與反訴人自承「是李春吉將我的木棍搶下來」（見本院卷第六七頁）、「我那時
    有跌倒，腳有受傷」（見本院卷第二五一頁）等語，大致相符乙節，益徵反訴人
    前開所受之傷害，並非遭反訴被告乙○○傷害所致，而係與證人丁○○、李春吉
    在搶奪木棍之過程中，不慎跌倒所造成甚明。
  (三)至反訴人聲請傳訊之證人丙○○、癸○○及子○○固均於本院中證稱：被告乙○○有持鐵棒云云。然查，證人丙○○與反訴人丑○○並不相識，業據渠二人供承
    在卷，反訴人丑○○竟能在事隔一年多之後，得悉證人丙○○在場目睹，已與常
    情有悖；參以證人丙○○證稱：丑○○係在今年找到其朋友「阿源」（按台語同
    音）請伊出來作證等語，與反訴人丑○○供稱：係向朋友「松仔」（按台語同音
    ）提起開庭之事，知悉丙○○於案發時有在場目睹，才請「松仔」拜託丙○○出
    庭作證云云（見本院卷第二五二頁），互相矛盾，是證人丙○○之證詞，應係迴
    護反訴人丑○○之詞，至為灼然。又證人癸○○於本院審理中固證稱：有一婦女
    跟伊說丑○○與人打架，伊立刻出去將丑○○帶回來，當時丑○○手上沒有拿東
    西，但是地上有沾染血跡木棍及鐵條云云（見本院卷第二四四頁），然其上開證
    詞核與證人子○○於本院中證稱：伊聽到外面有人喊打架，立刻與伊父親癸○○
    跑出去，看見丑○○手持木棍與手持鐵棒之乙○○對峙，就趕快叫丑○○進來並
    幫其擦藥（見本院卷第二四七頁），並不相符，況且證人癸○○與子○○與反訴
    人丑○○係翁婿與妹婿之關係，是渠等證詞，顯係臨訟杜撰之詞，不足以為不利
    乙○○不利之認定。
四、綜上所述，反訴被告乙○○辯稱未毆打反訴人丑○○致其受傷等情，既堪採信，
    反訴人復未提出其他積極證據用資證明反訴被告乙○○有反訴人所指之殺人未遂
    之犯行，自不能以推測或擬制之方法，以為裁判之基礎而認定反訴被告乙○○犯
    罪，既不能證明反訴被告乙○○犯罪，自應為反訴被告乙○○無罪之判決。
據上論段，應依刑事訴訟法第三百四十三條、第二百九十九條第一項前段、第三百條
、第三百零一條第一項，刑法第二百七十七條第一項、第四十一條第一項前段，罰金
罰鍰提高標準條例第一條前段、第二條，判決如主文。
中      華      民      國    九十二    年      十      月    三十一    日
                                    臺灣高雄地方法院刑事第十二庭
                                        審判長法  官    徐美麗
                                              法  官    鄭詠仁
                                              法  官    廖純卿
右正本證明與原本無異。
如不服本判決，應於判決送達後十日內，向本院提出上訴狀。
                                              書記官    劉企萍
中      華      民      國    九十二    年      十      月    三十一    日
附錄本案論罪科刑法條全文：
刑法第二百七十七條第一項
傷害人之身體或健康者，處三年以下有期徒刑，拘役或一千元以下罰金。


司法院資訊處製作；財團法人民間司法改革基金會備份。
